【裁判字號】    99,訴,1212
【裁判日期】    991007
【裁判案由】    違反毒品危害防制條例
【裁判全文】
臺灣彰化地方法院刑事判決              99年度訴字第1212號
公  訴  人  臺灣 彰化地方法院檢察署檢察官
被      告  甲○○
上列被告因違反毒品危害防制條例案件，經檢察官提起公訴（99
年度毒偵字第1495號），本院判決如下：
    主  文
甲○○施用第一級毒品，累犯，處有期徒刑捌月；又施用第二級
毒品，累犯，處有期徒刑肆月。應執行有期徒刑拾月。
    犯罪事實
一、甲○○前於民國95年間，因恐嚇案件，經本院以95年度易字
    第887 號刑事判決判處有期徒刑3 月，經上訴臺灣高等法院
    臺中分院以95年度上易字第1411號刑事判決判處上訴駁回確
    定，於96年4 月9 日易科罰金執行完畢。又於97年間因施用
    毒品案件，經本院以裁定送觀察、勒戒後，認無繼續施用毒
    品之傾向，由臺灣彰化地方法院檢察署檢察官以97年度毒偵
    字第1632號為不起訴處分確定，於97年5 月30日執行完畢釋
    放。詎仍不知悔改，明知海洛因、甲基安非他命業經公告列
    為毒品危害防制條例第2 條第2 項所列管之第一、二級毒品
    ，不得非法持有、施用，竟基於施用第二級毒品甲基安非他
    命之犯意，於99年7 月1 日下午4 時至5 時許間之某時，在
    彰化縣芬園鄉○○村○○○道路，以將甲基安非他命晶體置
    於玻璃球吸食器，下用火燒烤吸食其霧化氣體之方式，施用
    第二級毒品甲基安非他命1 次；另基於施用第一級毒品海洛
    因之犯意，於同日下午前開施用甲基安非他命後約5 至10分
    後之某時，在上開地點，以將海洛因粉末摻水，再以針筒注
    射之方式，施用第一級毒品海洛因1 次，嗣於同日下午9 時
    許，於彰化縣芬園鄉○○村○○路○ 段256 號前，因手臂上
    有注射針孔痕跡，為警經其同意採集其尿液送驗後，結果呈
    嗎啡及甲基安非他命陽性反應，始查悉上情。
二、案經彰化縣警察局彰化分局報請臺灣彰化地方法院檢察署檢
    檢察官偵查起訴。
    理  由
一、本件被告所犯係死刑、無期徒刑、最輕本刑為3 年以上有期
    徒刑以外之罪，其於準備程序就前揭被訴事實為有罪之陳述
    ，經受命法官告知簡式審判程序之旨，並聽取其與公訴人之
    意見後，本院認無不得或不宜改依簡式審判程序進行之處，
    爰依刑事訴訟法第273 條之1 第1 項、第284 條之1 ，裁定
    本案由受命法官獨任進行簡式審判程序，合先敘明。
二、上揭犯罪事實，業經被告於本院審理時（參見本院99年10月
    6 日審判筆錄）坦承不諱，且其於99年7 月1 日為警查獲時
    所採驗之尿液，經臺灣彰化地方法院檢察署委託警方送請詮
    昕科技股份有限公司檢驗結果，確呈嗎啡及甲基安非他命陽
    性反應，此有彰化縣警察局彰化分局委託檢驗尿液代號與真
    實姓名對照認證單及該公司99年7 月15日編號00000000號濫
    用藥物尿液檢驗報告各1 紙附卷可稽。參諸醫學臨床實驗及
    根據英國藥學會出版之文獻Clarke's Isolation and
    Identification of Drugs 乙書第293 頁載：海洛因經注射
    入人體後，在體內迅速水解成6-Monoacety I morphine，再
    緩緩繼續水解成嗎啡，然後再循嗎啡之代謝方式排出，同書
    第431 頁至第432 頁並載有：嗎啡經注射入人體後，約50％
    以上於8 小時內自尿中排出，至24小時排出約90％，但48小
    時後仍有微量可檢出等語。此外，一般人注射海洛因後經體
    內吸收代謝約30分鐘後，以嗎啡型態為主開始排入尿中，以
    最初6 至12小時排泄量最多，約有80% 之毒品代謝物（嗎啡
    ）可在注射後24小時內由尿排出體外，剩餘量排出體外所需
    時間，視施打量多少、個人代謝情況及檢驗機關使用閾值不
    同而異，施打量多者，於施打後4 、5 日仍有可能檢出陽性
    反應；而文獻報告中，雖確實有藥品或食品因交叉反應，可
    在尿液測試中產生偽陽性之嗎啡反應，於作尿液嗎啡篩檢時
    ，也同樣的可能會有偽陽性產生，但利用精密的儀器分析，
    將可排除偽陽性之可能，目前最常採用之確認方法為以氣相
    層析質譜儀（GC/MS ）作藥物及其代謝產物之定性及定量分
    析確認，可完全排除偽陽性之干擾等情，有法務部調查局90
    年4 月12日(90)陸(1) 字第90133335號函及行政院國軍退除
    役官兵輔導委員會臺北榮民總醫院83年4 月7 日（83）北總
    內字第3059號函示可考；又甲基安非他命經口服投與後，約
    70％於24小時內可自尿液中排出，又其尿液內含甲基安非他
    命成分之檢出，與投與甲基安非它命的量、個人體質、檢驗
    儀器之精密度有關，通常採尿化驗是否呈陽性反應，應以投
    與後24小時內所採者為宜，此亦有行政院衛生署藥物食品檢
    驗局（80）藥檢壹字第4529號函可查。是依上開說明，佐以
    被告前揭尿液檢驗報告，足徵被告前開施用第一級毒品海洛
    因及第二級毒品甲基安非他命之自白核與事實相符，堪可採
    為論罪科刑之依據。
三、至被告雖於警詢時曾辯稱因定期服用草屯療養院所開立控制
    精神疾病之藥物，至今已長達10年，可能是其中含有嗎啡及
    甲基安非他命之成分云云。惟查，被告對於為警查獲當日採
    集之尿液檢體係由其本人親自封蓋、採尿過程之正確性等節
    均不爭執，有其99年7 月1 日警詢筆錄、去氧核醣核酸條例
    以外案件接受尿液採樣同意書各1 份在卷可按（見警卷第1
    至3 頁、第6 頁），其於99年7 月1 日之前3 個月內雖曾至
    行政院衛生署草屯療養院就診2 次並接受藥物治療，惟所領
    取之藥物並不會導致尿液檢驗呈嗎啡及甲基安非他命陽性反
    應乙情，亦經該院於99年8 月26日以草療精字第5500號函函
    覆在卷（見偵查卷第13頁），足見縱被告服用該院所開立之
    藥物後，其尿液代謝物中，尚不至於會呈現海洛因代謝物「
    嗎啡」或安非他命代謝物「甲基安非他命」陽性反應，是以
    被告執此為辯，顯與事實不符，委無足採。
四、另按犯毒品危害防制條例第10條施用第一、二級毒品之罪者
    ，檢察官應先聲請法院裁定將被告令送勒戒處所觀察、勒戒
    ，經觀察、勒戒後，認無繼續施用毒品傾向者，應即釋放，
    並為不起訴之處分或不付審理之裁定；認有繼續施用毒品傾
    向者，應由檢察官聲請法院裁定令入戒治處所施以強制戒治
    ，且經觀察、勒戒或強制戒治執行完畢釋放後，5 年內再犯
    第10條之罪，檢察官應依一般刑事訴訟程序予以起訴論罪科
    刑，此觀諸毒品危害防制條例第20條第1 項、第2 項、第23
    條第2 項前段規定自明。經查，本件被告前於97年間因施用
    毒品案件，經本院以裁定送觀察、勒戒後，認無繼續施用毒
    品之傾向，由本署檢察官以97年度毒偵字第1632號為不起訴
    處分確定，於97年5 月30日執行完畢釋放等情，有臺灣高等
    法院被告前案紀錄表、臺灣彰化地方法院檢察署刑案資料查
    註紀錄表各1 份附卷可參，其於前開執行完畢釋放後5 年內
    ，復犯本件施用毒品罪2 罪，事證明確，自應逕行起訴。
五、查海洛因、甲基安非他命為毒品危害防制條例第2 條第2 項
    所明定之第一、二級毒品，是核被告所為，係犯同條例第10
    條第1 項之施用第一級毒品罪及同條第2 項之施用第二級毒
    品罪。被告於此期間內持有各該級毒品並進而施用，其持有
    之低度行為應為施用之高度行為所吸收，均不另論持有毒品
    之罪。其所犯上開施用第一、二級毒品2 罪間，犯意各別，
    行為互殊，應予分論併罰。又被告前於95年間，因恐嚇案件
    ，經本院以95年度易字第887 號刑事判決判處有期徒刑3 月
    ，經上訴臺灣高等法院臺中分院以95年度上易字第1411號刑
    事判決判處上訴駁回確定，於96年4 月9 日易科罰金執行完
    畢之事實，此有臺灣彰化地方法院檢察署刑案資料查註紀錄
    表及臺灣高等法院被告全國前案紀錄表各1 份在卷可憑，其
    於前開有期徒刑執行完畢後，5 年內故意再犯本件最重本刑
    為有期徒刑以上之2 罪，均為累犯，應依刑法第47條第1 項
    之規定，各加重其刑。爰審酌被告前有施用毒品之不良素行
    ，歷經觀察、勒戒程序後，仍未能徹底戒絕毒品，顯見意志
    不堅，且有失政府制定毒品危害防制條例之立法美意，本不
    宜寬貸，惟念其施用毒品乃自戕一己之身體健康，尚未害及
    他人，且犯後坦承犯行，暨其智識程度、生活狀況等一切情
    狀，分別量處如主文所示之刑，並定其應執行刑，以示懲戒
    。
據上論斷，應依刑事訴訟法第273 條之1 第1 項、第299 條第1
項前段，毒品危害防制條例第10條第1 項、第2 項，刑法第11條
前段、第47條第1 項、第51條第5 款，判決如主文。
本案經檢察官劉欣雅到庭執行職務。
中    華    民    國    99    年    10    月    7     日
                  刑事第六庭    法  官  胡宜如
以上正本證明與原本無異。
如不服本判決應於收受判決後10日內向本院提出上訴書狀，並應
敘述具體理由。其未敘述上訴理由者，應於上訴期間屆滿後20日
內向本院補提理由書（均須按他造當事人之人數附繕本）「切勿
逕送上級法院」。
中    華    民    國    99    年    10    月    7     日
                                書記官  林淑文
附錄本案論罪科刑法條：
毒品危害防制條例第10條
施用第一級毒品者，處 6 月以上 5 年以下有期徒刑。
施用第二級毒品者，處 3 年以下有期徒刑。

司法院資訊處製作；財團法人民間司法改革基金會備份。
